台灣宜蘭地方法院刑事判決　　　　　　　　　　　　　九十一年度易字第一三八號
　　公　訴　人　臺灣宜蘭地方法院檢察署檢察官
　　被　　　告　丙○○
右列被告因竊盜案件，經檢察官提起公訴（九十年度偵字第一九一七號），本院判決
如左：
    主  文
丙○○無罪。
    理  由
一、公訴意旨略以：被告丙○○前於民國八十六年四月間，因竊盜案件，經本院以八
    十六年度易字第一九六號判決處有期徒刑三月確定，於八十六年八月十二日執行
    完畢。詎其猶不知慎行，嗣因與承租其位於宜蘭縣宜蘭市○○路二十八巷三號房
    屋之甲○○相處不睦，於九十年三月十一日下午五時許，在上開租屋處前，見甲○○、曾秀淑乘坐由乙○○駕駛向友人陳郁元借得之車號ＹＢ—七四六一號自小
    客車，前來搬走承租房屋內之物品後，又與甲○○發生爭執，而心生報復之意念
    ，遂於甲○○等人離去後，於乙○○將上開自小客車暫停於羅東鎮○○路鎮立立
    體停車場第五十五號停車格內，被告丙○○竟意圖為自己不法之所有，於同日晚
    上七時許，至羅東鎮上開立體停車場第五十五號停車格，竊取陳郁元所有之上開
    自小客車車牌二面，經警於該自用小客車左前後照鏡上採得指紋一枚並送內政部
    警政署刑事警察局比對後，與被告丙○○之指紋相符，因認被告涉有刑法第三百
    二十條第一項之竊盜罪嫌。
二、按犯罪事實應依證據認定之，無證據不得推定其犯罪事實；另不能證明被告犯罪
    者，應諭知無罪之判決，刑事訴訟法第一百五十四條、第三百零一條分別定有明
    文。又刑事訴訟法上認定犯罪事實所憑之證據，雖不以直接證據為限，間接證據
    包括在內，然而無論直接證據或間接證據，其為訴訟上之證明，須於通常一般之
    人均不致有所懷疑，而得確信其為真實之程度者，始得據為有罪之認定，惟採用
    間接證據時，必其所成立之證據，在直接關係上，雖僅足以證明他項事實，而採
    此他項事實，本於推理之作用，足以證明待證事項者，方為合法，若係憑空之推
    想，則尚非間接證據，且如未發現相當證據，或證據不足以證明，自不能以推測
    或擬制之方法，以為裁判之基礎，最高法院分別著有七十六年台上字第四九八六
    號、三十二年上字第六七號、四十年台上字第八六號判例可資參照。
三、公訴人認被告涉有竊盜犯行，無非係以證人乙○○、甲○○於偵訊時均證稱：被
    告於渠等搬家之際，均未有碰觸上開自用小客車。且該自用小客車車牌於失竊後
    ，經警於該車左前後照鏡左下角採集之指紋，經送請內政部警政署刑事警察局比
    對之結果，認與被告於該局檔存之指紋卡左拇指指紋相符為其主要論據。訊據被
    告洪健興堅詞否認有竊盜犯行，並辯稱：甲○○之前承租伊位於宜蘭市○○路二
    十八巷三號處所，於九十年三月十一日下午甲○○去搬家時，伊僅在家裡看並沒
    有出來，當李家晃要開車走之時，因為曾秀淑未上車，伊看到車子開走約五十公
    尺，伊便去追車子，於追到車子後並拍打車子後車廂，但甲○○離開後，伊並沒
    有到羅東停車場偷汽車車牌等語。經查：
  (1)證人甲○○於本院調查時證稱：之前伊承租被告位於宜蘭市○○路二十八巷三號
    處所，當天伊和乙○○、李佳晏、曾秀淑四人一起去搬家，被告於渠等搬家時有
    在場，而清理完畢之後被告並有叫罵，當清理完畢開車要走時，被告不知何原因
    從後面一直追，但於離開時，被告沒有拍打車子等語（參見本院九十一年四月二
    十三日訊問筆錄）；證人乙○○於偵訊時證稱：伊於九十一年三月十一日下午五
    時許開車載甲○○至上開處所，當時有與被告發生爭執，而當天曾秀淑是比較晚
    上車，但是係他們自己發現的，不是被告要他們停車，且被告並無拍打車子等語
    （參見九十年六月二十八日、同年七月十七日偵訊筆錄）。依上開證人甲○○、
    乙○○二人之證述，甲○○、乙○○、李佳晏、曾秀淑四人於九十年三月十一日
    下午至被告丙○○位於宜蘭市○○路二十八巷三號之處所搬家，於搬家過程之中
    ，被告均有在場，於嗣後雙方並發生爭執，則被告辯稱於甲○○四人搬家之際伊
    並不在場，僅於甲○○離開之際，有上前追趕自用小客車等語，顯不足採。惟當
    時係由甲○○四人至上開處所搬家，其中經過之期間，經證人甲○○於偵訊時證
    稱：當天他們是下午四點多過去，約一小時後就離開等語（參見九十年七月十七
    日偵訊筆錄）。則於甲○○四人搬家之過程中，時間花費既長達一小時，被告於
    此過程中既於現場，佐以被告嗣後與甲○○發生爭執之情事，則被告於甲○○等
    人搬家之過程中，是否於接近上開自用小客車之時，偶然碰觸後照鏡之事實而不
    自知，尚非無疑。
  (2)參以證人即採證警員劉胤男於偵訊時證稱：指紋係於鏡面左下角找到，方向為右
    上往左下方向，研判應是手要去扳後照鏡時留下，而當時伊看到車時，後照鏡與
    一般車輛一樣等語（參見九十年八月二日偵訊筆錄）。證人劉胤男之證述，於採
    證當時，上開自用小客車之後照鏡並未遭翻動，僅於鏡面上留有被告之指紋，則
    從該遺留之指紋，亦僅證明被告有以手碰觸後照鏡之事實，依前揭(1)之說明，該
    指紋是否於該自用小客車車牌遭竊時所遺留抑或於甲○○搬家之際所遺留，既有
    疑義，且於上開自用小客車其他部分亦無採集到被告之指紋，則尚難僅憑該枚指
    紋，遽認被告即有竊取右開車牌之犯行。
  (3)依上說明，公訴人所舉之證據不足以證明被告確有竊盜之犯行。此外又查無其他
    積極證據，足認被告確有公訴人所指之犯行，從而不能證明被告犯罪，依法自應
    諭知無罪之判決。
據上論斷，應依刑事訴訟法第三百零一條第一項判決如主文。
本案經檢察官林秋田到庭執行職務
中      華      民      國    九十一    年      五      月    二十二    日
                                  臺灣宜蘭地方法院刑事第二庭
                                        審判長法  官  黃  永  勝
                                              法  官  郭  顏  毓
                                          法  官  辜  漢  忠
右正本證明與原本無異。
如不服本判決，應於判決送達後十日內，向本院提出上訴狀。( 應附繕本 )
                                              書記官  林  秀  麗
中      華      民      國    九十一    年      五      月    二十七    日
